【裁判字號】    99,基簡,678
【裁判日期】    990928
【裁判案由】    損害賠償
【裁判全文】
臺灣基隆地方法院基隆簡易庭民事判決   99年度基簡字第678號
原      告  乙○○
被      告  甲○○
上列當事人間請求損害賠償事件，本院於民國99年9 月14日言詞
辯論終結，判決如下：
    主  文
被告應給付原告新臺幣肆萬元，及自民國九十九年八月二十五日
起至清償日止，按週年百分之五計算之利息。
原告其餘之訴駁回。
訴訟費用新臺幣仟貳佰元，由被告負擔新臺幣肆佰貳拾柒元，
餘由原告負擔。
本判決第一項得假執行；但被告如以新臺幣肆萬元為原告預供擔
保，得免為假執行。
    事實及理由
一、本件原告起訴主張：
(一)被告於民國99年3月6日晚上7時30分許，在臺北縣平溪鄉○
    ○村○○街之原告攤位前，基於傷害之故意，出手推打原告
    ，致原告受有左腕腫、左腳指擦傷、左踝擦傷之傷害。爰本
    於侵權行為法律關係提起本訴，請求被告賠償原告所受損害
    。
(二)原告請求被告賠償之各項金額如下：
  1.不能工作之損害180,000元：
    原告在受傷前之工作為搭設帳棚、會場佈置等，有時於晚上
    兼設攤販賣小吃，每月收入約為新臺幣（下同）4萬元，然
    因被告上開傷害行為，致原告以往左側脛腓骨遠端骨折手術
    部位之舊疾復發，並壓迫神經，左腳無法使力，且時而疼痛
    等後遺症，因此每天只能工作半日，每月約損失3萬元，期
    間共計半年，因此受有不能工作之損害18萬元。
  2.非財產上之損害120,000元：
    原告因本件傷害致傷，因而影響工作，身心受創，然被告於
    犯後未認錯，亦未積極填補原告之損害，使原告受有精神上
    莫大之損害，應賠償精神慰撫金120,000元。
  3.綜上共計300,000元。
(三)併聲明：1.被告應給付原告300,000元及起訴狀繕本送達翌
    日起至清償日止按年息5%計算之利息。2.原告願供擔保，請
    准宣告假執行。
二、被告聲明：(一)原告之訴駁回；(二)如受不利益判決，願供
    擔保，請准宣告免為假執行。其答辯意旨略以：被告對於上
    開傷害行為並不爭執。惟原告僅受有左腕腫、左腳指擦傷、
    左踝擦傷等之傷害，且案發當晚原告仍繼續營業至翌日凌晨
    ，顯見本件傷害事件對原告之工作能力並無影響，實難想像
    原告受有不能工作之損害。又被告現以在夜市擺設搖搖車供
    幼童乘坐為業，收入微薄，經濟狀況非佳，原告請求非財產
    上之損害120,000元，顯屬過高等語。
三、得心證之理由：
(一)原告主張被告於上開時、地，基於傷害之故意，出手推打原
    告，致原告受有上開傷害等情，業由臺灣基隆地方法院檢察
    署檢察官偵查後提起公訴，並經本院基隆簡易庭以99年度基
    簡字第1045號刑事簡易判決判處拘役20日確定，有上開刑事
    判決書附卷可稽，亦據本院依職權調取上開刑事卷宗核閱屬
    實，且被告對此亦不爭執，是原告上開主張自堪信為真實。
(二)按因故意或過失，不法侵害他人之權利者，負損害賠償責任
    ；不法侵害他人之身體或健康者，對於被害人因此喪失或減
    少勞動能力或增加生活上之需要時，應負損害賠償責任；不
    法侵害他人之身體、健康、名譽、自由、信用、隱私、貞操
    ，或不法侵害其他人格法益而情節重大者，被害人雖非財產
    上之損害，亦得請求賠償相當之金額，民法第184條第1項前
    段、第193條第1項、第195條第1項前段分別定有明文。本件
    被告於上揭時、地推打原告，致原告受有上開傷勢，被告之
    傷害行為與原告之受傷結果間，自有相當因果關係，被告應
    負侵權行為損害賠償之責，從而原告依前揭法條之規定，訴
    請被告賠償其損害，於法有據。茲於原告聲明範圍內，審酌
    其請求損害賠償範圍應否准許，分述如下：
 1、不能工作之損害：
    本件原告因被告之上開傷害行為，僅受有左腕腫、左腳指擦
    傷、左踝擦傷之傷害，均屬輕微、淺層之表皮傷，衡情並不
    至於影響原告之工作。雖原告主張因被告上開傷害行為，致
    原告以往左側脛腓骨遠端骨折手術部位之舊疾復發，並壓迫
    神經，左腳無法使力，且時而疼痛等後遺症，因此每天只能
    工作半日，並提出行政院國軍退除役官兵輔導委員會台北榮
    民總醫院診斷證明書1紙為證，然該診斷證明書僅能證明原
    告曾於93年1月25日因左側脛腓骨遠端骨折接受骨折復位及
    鋼板內固定治療，尚難認定原告因被告上開傷害行為致該手
    術部位之舊疾復發並遺留後遺症，此外原告復未能舉證以實
    其說，是原告主張其因本件傷害致傷而不能全日工作云云，
    尚難憑採，應予駁回。
 2、慰撫金部分：
    按慰藉金之多寡，應斟酌雙方之身份、地位、資力與加害之
    程度及其他各種情形核定相當之數額。其金額是否相當，自
    應依實際加害情形與被害人所受之痛苦及雙方之身份、地位
    、經濟狀況等關係決定之（最高法院85年度臺上字第460 號
    判決參照）。本件原告因遭被告推打倒地，致受有左腕腫、
    左腳指擦傷、左踝擦傷等傷害，原告精神上應受有相當程度
    之壓力及痛苦，自得請求精神慰撫金。本院調取兩造稅務電
    子閘門財產所得明細查得兩造資力狀況，並參酌兩造之身份
    、地位、經濟能力及原告所受傷害等一切情狀，認原告請求
    精神慰撫金12萬元，尚屬過高，應核減為4 萬元，方屬公允
    。
(三)從而，原告因本件被告所為之侵權行為所受損害金額合計為
    4 萬元。
四、按給付有確定期限者，債務人自期限屆滿時起，負遲延責任
    。給付無確定期限者，債務人於債權人得請求給付時，經其
    催告而未為給付，自受催告時起，負遲延責任。其經債權人
    起訴而送達訴狀，或依督促程序送達支付命令，或為其他相
    類之行為者，與催告有同一之效力。又遲延之債務，以支付
    金錢為標的者，債權人得請求依法定利率計算之遲延利息。
    民法第229 條第1 項、第233 條第1 項分別定有明文。查本
    件原告因被告侵權行為受有損害，得請求被告賠償損害，已
    如前述，惟被告給付損害賠償之義務，並非定有確定期限，
    必待原告催告而未為給付，被告始負遲延責任，本件原告係
    以起訴方式請求被告給付損害賠償，依法原告得請求自起訴
    狀繕本送達之翌日起依年息百分之5 計算之法定遲延利息。
五、綜上所述，原告本於侵權行為之法律關係，請求被告給付4
    萬元及自起訴狀繕本送達翌日即99年8月25日起至清償日止
    ，按週年利率百分之5計算之法定遲延利息範圍內，為有理
    由，應予准許。至原告逾此所為請求，為無理由，應予駁回
    。
六、本判決主文第1項命被告給付原告4萬元部分，其命被告給付
    之金額為50萬元以下，依民事訴訟法第389 條第1項第5款規
    定，應依職權宣告假執行，被告就該部分之訴，陳明願供擔
    保請准宣告免為假執行，亦無不合，爰酌定相當擔保併准許
    之。至原告敗訴部分，其假執行之聲請亦失其附麗，應併予
    駁回。
七、訴訟費用3,200元，其中427元由被告負擔【計算式：40,000
    元 ÷300,000元×3,200元＝427元，元以下四捨五入】，餘
    由原告負擔。
八、據上論結，本件原告之訴為一部有理由、一部無理由，依民
    事訴訟法第79條、第87條第1項、第389條第1項第5款、第
    392條第2項 ，判決如主文。
中    華    民    國    99    年     9    月    28    日
                  基隆簡易庭法  官  徐世禎
以上正本係照原本作成。
對於本件判決如有不服，應於收受送達後20日內向本院提出上訴
書狀，上訴於本院合議庭，並按他造當事人之人數附具繕本。
中    華    民    國    99    年    9     月    28    日
                            書記官  周素秋

司法院資訊處製作；財團法人民間司法改革基金會備份。
